臺灣士林地方法院民事裁定
111年度消債職聲免字第23號
債  務  人  曹嘉麟  
債  權  人  台北富邦商業銀行股份有限公司
法定代理人  程耀輝  
債  權  人  國泰世華商業銀行股份有限公司
法定代理人  郭明鑑  
代  理  人  廖士驊  
債  權  人  花旗（台灣）商業銀行股份有限公司
法定代理人  莫兆鴻  
代  理  人  陳正欽  
債  權  人  臺灣新光商業銀行股份有限公司
法定代理人  李增昌  
代  理  人  羅苙家  
債  權  人  元大商業銀行股份有限公司
法定代理人  范志強  
代  理  人  鄧介榮  
            黃勝豐  
債  權  人  永豐商業銀行股份有限公司
法定代理人  陳嘉賢  
代  理  人  呂亮毅  
債  權  人  玉山商業銀行股份有限公司
法定代理人  黃男州  
代  理  人  林毓璟  
            林慧琪  
債  權  人  中國信託商業銀行股份有限公司
法定代理人  利明献  
債  權  人  和潤企業股份有限公司
法定代理人  田天明  
上列債務人聲請消費者債務清理條例事件，本院裁定如下：
    主  文
債務人曹嘉麟不免責。
    理  由
一、按法院為終止或終結清算程序之裁定確定後，除別有規定外
    ，應以裁定免除債務人之債務，消費者債務清理條例（下稱
    消債條例）第132條定有明文。又按法院裁定開始清算程序
    後，債務人有薪資、執行業務所得或其他固定收入，扣除自
    己及依法應受其扶養者所必要生活費用之數額後仍有餘額，
    而普通債權人之分配總額低於債務人聲請清算前2年間，可
    處分所得扣除自己及依法應受其扶養者所必要生活費用之數
    額者，法院應為不免責之裁定。但債務人證明經普通債權人
    全體同意者，不在此限；債務人有下列各款情形之一者，法
    院應為不免責之裁定。但債務人證明經普通債權人全體同意
    者，不在此限：一、於7年內曾依破產法或本條例規定受免
    責。二、故意隱匿、毀損應屬清算財團之財產，或為其他不
    利於債權人之處分，致債權人受有損害。三、捏造債務或承
    認不真實之債務。四、聲請清算前2年內，因消費奢侈商品
    或服務、賭博或其他投機行為，所負債務之總額逾聲請清算
    時無擔保及無優先權債務之半數，而生開始清算之原因。五
    、於清算聲請前1年內，已有清算之原因，而隱瞞其事實，
    使他人與之為交易致生損害。六、明知已有清算原因之事實
    ，非基於本人之義務，而以特別利於債權人中之一人或數人
    為目的，提供擔保或消滅債務。七、隱匿、毀棄、偽造或變
    造帳簿或其他會計文件之全部或一部，致其財產之狀況不真
    確。八、故意於財產及收入狀況說明書為不實之記載，或有
    其他故意違反本條例所定義務之行為，致債權人受有損害，
    或重大延滯程序，消債條例第133條、第134條亦分別定有明
    文。
二、經查：
㈠、本件債務人前於民國109年1月30日向本院聲請消費者債務調
    解，於調解不成立聲請清算，經本院於同年11月2日以109年
    度消債清字第34號裁定自同日17時起開始清算程序。嗣經本
    院於111年3月3日以109年度司執消債清字第67號裁定終結清
    算程序等情，業經本院職權調取上開卷宗核閱屬實。
㈡、債務人居住於臺北市士林區，現年45歲，自清算開始時任職
    於東森電視事業股份有限公司，平均每月薪資收入約為5萬3
    92元（見本院卷第194頁），而債務人主張每月除自身之必
    要生活費用及與配偶共同負擔2名尚在就學子女之扶養費用2
    萬406元外，另需與其他兄弟姊妹共同負擔父親曹松柏、母
    親曹陳美英之扶養費用每月各4,584元云云。然查，債務人
    母親曹陳美英自105年5月起按月領取老年年金9,047元【見
    本院109年度消債清字第34號（下稱消債清卷）第258頁】，
    債務人父親曹松柏自109年1月起按月領取身心障礙生活補助
    5,065元（見本院卷第216至219頁），則扣除曹陳美英、曹
    松柏分別領取之老年年金及身心障礙生活補助後，每月由債
    務人負擔之金額應分別為2,323元、3,318元【曹陳美英部分
    之計算式：〔（1萬5,281元*1.2）－9,047元〕÷4＝2,323元，元
    以下四捨五入；曹松柏部分之計算式：〔（1萬5,281元*1.2
    ）－5,065元〕÷4＝3,318元】。從而，債務人每月必要生活費
    用（含扶養費用）應為4萬6,453元【計算式：（1萬7,005元
    ×1.2倍）＋〔（2萬406元÷2）×2〕＋2,323元＋3,318元＝4萬6,453
    元】，是債務人於裁定開始清算程序後有薪資收入，且扣除
    必要生活費用（含扶養費）後尚有餘額（計算式：5萬392元
    －4萬6,453元＝3,939元）。
㈢、又債務人聲請前2年期間為107年1月至108年12月，其於該期
    間可處分所得合計為126萬8,431元（見附表C欄），有債務
    人所提薪資明細、107、108年綜合所得稅各類所得資料清單
    可稽（見本院109年度司消債調字第56號卷第23頁，消債清
    卷第85至144、264頁），扣除該段期間之必要生活費用（含
    扶養費）共計91萬5,442元（見附表D欄）後，餘額為35萬2,
    989元，而其普通債權人於清算程序之分配總額為15萬4,905
    元（見附表B欄），有分配表足考（見本院109年度司執消債
    清字第67號卷第179頁），可見其普通債權人之分配總額顯
    低於上開債務人聲請清算前2年間可處分所得扣除必要生活
    費用後之餘額。又債務人並未證明經普通債權人全體同意免
    責，依消債條例第133條規定，應為債務人不免責之裁定。
㈣、至債權人中國信託商業銀行股份有限公司（下稱中國信託銀
    行）、台北富邦商業銀行股份有限公司（下稱富邦銀行）雖
    均以債務人有過度消費為由，主張債務人有消債條例第134
    條第4款不免責事由，並提出債務人之客戶消費明細表、信
    用卡客戶滯納消費款明細資料為證（見本院卷第52至142、1
    52頁），惟參諸中國信託銀行所提客戶消費明細表及富邦銀
    行所提信用卡客戶滯納消費款明細資料，債務人因中國信託
    銀行、富邦銀行所稱之「消費」而積欠中國信託銀行、富邦
    銀行之金額分別為15萬3,144元（見本院卷第142頁）、8萬9
    ,222元（見本院卷第152頁），該等金額實未逾債務人聲請
    清算時無擔保及無優先權債務之半數，難認有何該當於消債
    條例第134條第4款不免責事由之情事。至其餘債權人請求調
    查債務人有無消債條例第134條各款不免責事由，惟本院依
    職權調查結果並無此部分事證可資證明，本件核無消債條例
    第134條各款不免責事由。
三、綜上所述，債務人經法院為終止清算程序之裁定確定，雖無
    消債條例第134條各款所定之不應免責情形存在，然確有消
    債條例第133條所定情事，且未經普通債權人全體同意其免
    責，揆諸首揭規定及說明，本件應為債務人不免責之裁定，
    爰裁定如主文。
四、另債務人因消債條例第133條之情形，受不免責之裁定確定
    後，繼續清償達該條規定之數額，且各普通債權人受償額均
    達其應受分配額時（如附表F欄所示），依同條例第141條規
    定，債務人得聲請法院裁定免責；又法院為不免責之裁定確
    定後，債務人繼續清償債務，而各普通債權人受償額均達其
    債權額之20％以上者（如附表H欄所示），依同條例第142條
    規定，可再行聲請法院裁定免責，附此敘明。
中　　華　　民　　國　　111 　年　　 8　　月　　24　　日
                  民事第一庭  法  官  黃筠雅　　
以上正本係照原本作成。
如對本裁定抗告，應於裁定送達後10日內向本院提出抗告狀，並
繳納抗告費新臺幣1,000 元。
中　　華　　民　　國　　111 　年　　8 　　月　　26　　日
                              書記官  陳芝箖